【裁判字號】    90,易,1180
【裁判日期】    901212
【裁判案由】    背信
【裁判全文】
臺灣臺南地方法院刑事判決
    公  訴  人  臺灣台南地方法院檢察署檢察官
    被      告  甲○○
                乙○○
    共      同
    選任辯護人  李文禎
                黃如流
右列被告等因背信案件，經檢察官提起公訴（八十九年度偵字第一０五七一號），本
院判決如左：
    主  文
甲○○為他人處理事務，共同意圖為自己不法之利益，而為違背其任務之行為，致生
損害於本人之財產，處有期徒刑壹年。
乙○○與為他人處理事務之人，共同意圖為自己不法之利益，而為違背其任務之行為
，致生損害於本人之財產，處有期徒刑壹年。
    事  實
一、甲○○係高雄縣路竹鄉○○路六一八號惠勝實業股份有限公司（以下簡稱惠勝公
    司）之董事長，為惠勝公司處理事務，其明知坐落台南市○○○段一五五八—三
    五號之土地及其上之建築物即門牌號碼為台南市○○○街八八號四層樓房一棟（
    以下簡稱系爭房地）係其子乙○○所有，其竟與乙○○基於為自己不法利益之犯
    意聯絡，於民國（下同）七十九年九月十日，由王寶鳳（嗣已死亡）出面而以惠
    勝公司之名義，與金錮實業有限公司（以下簡稱金錮公司）之負責人丁○○簽訂
    工程契約書，委由金錮公司承作系爭房地之室內設計裝潢及室外工程，工程款為
    新台幣（下同）二百三十萬元，並由惠勝公司之現場監工於七十九年九月十八日
    、九月二十五日、十月五日、十月二十日、十一月十日分期給付丁○○，其以上
    開方式而為違背其任務之行為，致生損害於惠勝公司之財產。
二、案經惠勝公司之股東丙○○向臺灣台南地方法院檢察署告發後，由該署檢察官偵
    查起訴。
    理  由
一、訊據被告甲○○、乙○○對於右揭系爭房地係被告乙○○所有而曾委由金錮公司
    承作室內設計裝潢及室外工程之事實固不諱言，惟均否認有背信之犯行，均辯稱
    ：系爭房地之室內設計裝潢及室外工程均係由王寶鳳處理，其等二人均未參與此
    事，且工程款亦非惠勝公司所支出，其等應無背信惠勝公司，且本案之追訴權時
    效期間已經過，故不得再追訴等語。
二、經查：
（一）按刑法第三百四十二條背信罪之法定刑度係五年以下有期徒刑、拘役或科或併
      科一千元以下罰金；又按三年以上十年未滿有期徒刑之罪之追訴權，因十年內
      不行使而消滅；又前項期間自犯罪成立之日起算，但犯罪行為有連續或繼續之
      狀態者，自行為終了之日起算，刑法第三百四十二條第一項、第八十條第一項
      第二款、第二項分別定有明文。本件系爭房地之室內設計裝潢及室外工程係於
      七十九年九月十日簽訂契約書，嗣分別於七十九年九月十八日、九月二十五日
      、十月五日、十月二十日、十一月十日分期給付工程款，故應於七十九年十一
      月十日犯罪行為始完成，追訴權之時效亦應自七十九年十一月十日起算，而應
      於八十九年十一月九日屆滿。惟本件告發人王鍚珍係於八十九年九月十三日向
      臺灣台南地方法院檢察署檢察官提出告發，有告訴狀收文章所載日期一枚可稽
      。而臺灣台南地方法院檢察署檢察官亦於八十九年九月二十六日傳訊被告甲○○、乙○○到該署接查調查，有該日訊問筆錄一份可參。既然該署已於八十九
      年十一月九日追訴權時效屆滿前進行調查，即無追訴權尚未開始行使之問題，
      更無追訴權因時效經過而消滅之問題。
（二）觀諸右揭工程契約書載有「立約人：甲方：惠勝公司，負責人：甲○○，乙方
      ：金錮公司，負責人：丁○○」等字，其上並分別蓋有惠勝公司、甲○○、金
      錮公司、丁○○之印章。既然右揭工程契約書載有惠勝公司及甲○○之印章，
      而被告甲○○又不能提出確切證據足資證明上開印章係被偽造或被盜蓋的，則
      印章應均屬真正，故應認右揭工程契約書確係惠勝公司與金錮公司間所簽訂的
      無疑。至於證人王鍚玉即當時惠勝公司總經理於本院審理時，證稱：「我不清
      楚（公司辦理工程發包程序如何），因為我們是兄弟公司，我只是掛名，並沒
      有分工，都是由甲○○家長去處理，所以我不清楚。」、「我沒有看過（本件
      工程合約書），沒有送到我這邊來。」等語（參閱九十年十月三日訊問筆錄）
      。雖證人王鍚玉未曾看過本件工程合約書，但本件工程書既已由被告甲○○以
      惠勝公司負責人之名義與金錮公司簽訂，即應生效，則證人王鍚玉是否曾過目
      ，僅係惠勝公司內部之事，與本件工程合約書是否惠勝公司所簽訂的無涉。又
      證人戊○○○於本院審理時，證稱：「我現在在惠勝公司擔任採購人事總務，
      七十八年到八十八年間我在總經理室擔任採購工作，現在我調到行政部門。」
      、「我進到惠勝公司時，當時惠勝公司的大小章並非我保管的，但是我知道有
      壹包公司的印章放在總經理室。」、「公司有關用印有規定，因為七十八年、
      七十九年間我並沒有接觸該項業務，我不清楚如何用印，以現在來講，需要逐
      級報給總經理核准，才能用印。」等語（參閱九十年十月三日訊問筆錄）。既
      然證人戊○○○當時尚未至惠勝公司任職，則當時用印之情形，其並不知情，
      其如何知悉七十九年間惠勝公司有關工程契約書及工程完工報告（含用印）逐
      級呈報至總經理決行即可，而不須呈報董事長之核准。況董事長既係惠勝公司
      之負責人，當然有權自行使用公司及董事長之印章，而不須經總經理之核准，
      故不得以上開工程管理作業流程之規定即認工程契約書並非被告甲○○所簽訂
      。
（三）證人丁○○於偵查時，證稱：「是乙○○的姑媽與我認識，她叫我去做該工程
      ，並在她家洽談說是她侄兒的房屋要裝潢，設計圖也是交王小姐過目，契約書
      也是先拿給王小姐看。但在何地與何人簽約，我不記得了。」、「惠勝公司有
      派人在現場監工，我會將請款單交該些人，他們會拿現金給我。」、「王小姐
      帶我至高雄工地都有見到她二個侄兒，且有和她二個侄兒去他們公司。」等語
      （參閱九十年三月十六日訊問筆錄），嗣其於本院審理時，復證稱：「我只有
      與王小姐接洽過，我已經不記得當時情形。」、「是王小姐與我接洽，我不知
      道她的名字。」等語（參閱九十年三月十六日訊問筆錄）。雖證人丁○○因時
      間久遠，有部分細節記憶不清，但惠勝公司有派人在現場監工，而其亦將請款
      單交予監工，且工程款亦係由惠勝公司委派之監工交付其的一節，已陳述得相
      當明確，應認其此部分之證詞應屬可信。衡情若工程款並非由惠勝公司給付，
      則惠勝公司亦應不致派人監工，而證人丁○○亦不會將請款單交給監工，而監
      工亦不會交付工程款給證人丁○○才是，顯然工程款確係由惠勝公司委由監工
      給付證人丁○○無疑。雖證人即惠勝公司之會計己○○於本院審理時，證稱：
      「當時我沒有負責這部分（惠勝公司七十九年九月至十一月間有無崇德三街88
      號三層樓房室內裝潢設計與室外工程款項之支出）部分事情，所以我不知道」
      、「也沒有看過這方面的統一發票與請款單、工程契約書等相關文件。」等語
      ，縱其所言不虛，但其當時既未負責此事，則其不知悉或未看過此方面之相關
      文件，事屬當然，且其不知悉或未看過此方面之相關文件，亦不能表示未曾發
      生過，是其證詞不得作為工程款並非由惠勝公司給付之證據。
（四）工程契約書既係由被告甲○○以惠勝公司負責人之資格與金錮公司負責人丁○○簽訂，且工程款亦由惠勝公司給付，而該工程款又高達二百三十萬元，被告
      甲○○豈有不知之理，而被告甲○○又未能提出確切證據足資證明係他人所為
      ，應認係被告甲○○所為的無訛。又系爭房地既係被告乙○○所有，而被告乙○○又係被告甲○○之子，顯然被告乙○○與被告甲○○間，有犯意之聯絡及
      行為分擔。
三、綜上所述，被告甲○○、乙○○所辯，均係卸責之詞，均應不足採。此外，復有
    估價單八張、工程設計圖七張可佐，被告甲○○、乙○○之犯行均應予認定。
四、核被告甲○○、乙○○所為，均係犯刑法第三百四十二條第一項背信罪。又被告
    乙○○並未為惠勝公司處理事務，其與惠勝公司間雖無特定關係，但其與被告甲○○共同實施背信之行為，依刑法第三十一條第一項之規定，仍以共犯論。故被
    告甲○○、乙○○間有犯意之聯絡及行為之分擔，均為共同正犯。又王寶鳳既已
    死亡，則不另成立共犯，併此明。爰審酌被告甲○○、乙○○犯罪之動機、目
    的、手段、所造成之損害高達二百三十萬元，犯罪後又均未能坦承犯行，均無悔
    意等一切情狀，各量處如主文所示之刑，以資懲儆。
據上論斷，應依刑事訴訟法第二百九十九條第一項前段，刑法第二十八條、第三十一
條第一項、第三百四十二條第一項，罰金罰鍰提高標準條例第一條前段，判決如主文
。
中      華      民      國    九十    年      十二      月     十二     日
                                  臺灣臺南地方法院刑事第五庭
                                      法  官  彭  振  湘
右正本證明與原本無異。
如不服本判決，應於判決送達後十日內，向本院提出上訴狀（須附繕本）。
                                      書記官  汪  姿  秀
中      華      民      國    九十    年      十二      月     十二     日
附錄本案論罪科刑法條全文：
刑法第三百四十二條第一項：
為他人處理事務，意圖為自己或第三人不法之利益，或損害本人之利益，而為違背其
任務之行為，致生損害於本人之財產或其他利益者，處五年以下有期徒刑、拘役或科
或併科一千元以下罰金。


司法院資訊處製作；財團法人民間司法改革基金會備份。
